臺灣高雄地方法院刑事判決　　　　　　　　　　　　　九十三年度重訴字第三六號
　　公　訴　人　臺灣高雄地方法院檢察署檢察官
　　被　　　告　乙○○
右列被告因違反毒品危害防制條例案件，經檢察官提起公訴（九十三年度偵字第一九
五九號），本院判決如左：
    主  文
乙○○共同運輸第一級毒品，處有期徒刑壹拾參年，褫奪公權捌年。
扣案之第一級毒品海洛因貳包（合計淨重壹仟參佰柒拾肆點零柒公克，包裝重柒拾玖
點肆零公克）沒收銷燬之；國畫柒幀、國畫捲軸塑膠管拾參支、國畫捲軸木塞貳拾陸
個及裝國畫用紙袋參個均沒收。
    事  實
一、乙○○明知海洛因係屬毒品危害防制條例第二條第二項所稱之第一級毒品，且係
    我國管制進口物品，不得私運進口，惟因其經濟狀況不佳，而於民國（下同）九
    十三年一月初某日，由其前於九十二年十一月間某日，在泰國清萊所認識之姓名
年籍均不詳綽號「阿勇」之本國籍成年男子以電話聯絡告知願負責旅遊費用，支
    付酬勞新臺幣（下同）二十萬元之代價，邀請其至泰國清萊旅遊，但須於返回台
    灣時私運一批第一級毒品海洛因入境，乙○○同意後，旋於同年一月十六日，搭
    乘飛機前往泰國清萊，並住宿於泰國清萊地區之「皇宮」飯店內，嗣於同年一月
    十九日十時許，該綽號「阿勇」之男子至乙○○住宿處所，當面將於國畫捲軸中
    空處藏有第一級毒品海洛因之七幅國畫交予乙○○收受（共藏置於十三支捲軸內
    ，第一級毒品海洛因合計淨重一三七四點○七公克），以此將毒品藏置於國畫捲
    軸中之方式作為掩飾，並告知乙○○於返台四天後即有人前往其台南之住處取走
    該批毒品，及支付二十萬元之酬勞。其後乙○○即與該綽號「阿勇」之男子共同
    基於運輸第一級毒品海洛因、私運管制物品進口之犯意聯絡，於同年月二十日，
    攜帶裝有分裝於三個紙袋內之上開七幅國畫之大型行李箱一只，搭乘中華航空Ｃ
    Ｉ－６４８號飛機自泰國曼谷返回台灣，嗣於同日二十三時五十分許，乙○○於
    攜帶上開裝有毒品之行李箱入境時，於高雄國際機場入境室六號檢查檯上為財政
    部高雄關稅局人員會同內政部警政署航空警察局高雄分局警員當場查獲，並扣得
    乙○○供犯罪所用之上開紙袋三個暨其內所裝於捲軸內藏有第一級毒品海洛因（
    合計淨重一三七四點○七公克）之國畫七幅。
二、案經航空警察局高雄分局移送臺灣高雄地方法院檢察署檢察官偵查起訴。
    理  由
一、右揭犯罪事實，已據被告於本院審理時坦承不諱，復有內政部警政署航空警察局
    高雄分局扣押筆錄、扣押物品目錄表、毒品初步鑑驗報告單、護照內頁影本各一
    紙、扣案物品之相片五幀附卷可參，並有白色粉未二包、國畫七幀、國畫捲軸塑
    膠管十三支、國畫捲軸木塞二十六個、裝國畫用紙袋三個扣案可佐；另扣案自上
    開十三支國畫捲軸中空處取出之白色粉末，經送請法務部調查局鑑驗後，確含第
    一級毒品海洛因成分（合計淨重一三七四點○七公克），亦有該局九十三年二月
    二十七日調科壹字第二二○○一六六八○號鑑定通知書一紙附卷可憑（偵查卷第
    三一頁），足認被告自白顯與事實相符，是本件事證明確，被告犯行堪以認定。
二、查海洛因係毒品危害防制條例第二條第二項第一款明定之第一級毒品，亦係行政
    院依懲治走私條例第二條第四項所公告之甲項第四目管制進出口物品，不得運輸
    亦不得私運進口。是核被告自泰國清萊攜帶第一級毒品海洛因搭機進入臺灣之行
    為，係犯毒品危害防制條例第四條第一項之運輸第一級毒品罪、懲治走私條例第
    二條第一項之私運管制物品進口逾公告數額罪。被告與姓名年籍均不詳綽號「阿
    勇」之成年男子間，就上開犯行，有犯意之聯絡及行為之分擔，為共同正犯。被
    告持有第一級毒品海洛因之低度行為，為其運輸第一級毒品海洛因之高度行為所
    吸收，不另論罪。又被告以一運輸行為同時觸犯上開二罪名，為想像競合犯，依
    刑法第五十五條之規定，從一重論以運輸毒品罪。本院衡之被告上開運輸第一級
    毒品之犯行，雖應重懲，惟揆其原因，其僅係為圖謀賺取二十萬元之酬勞而受託
    自泰國運輸毒品返台，其並非本件走私第一級毒品海洛因之主謀，且上開本欲夾
    帶入境之第一級毒品海洛因於尚未入境流入市面即遭警查獲，並未造成實害，然
    其所犯之前揭罪名乃係法定本刑無期徒刑或死刑之罪，如處法定最低度之刑仍嫌
    過重，衡情不無可憫之處，爰依刑法第五十九條規定減輕其刑。爰審酌被告僅為
    貪圖一已之私利，即受人利用運輸毒品，倘若上開毒品因此流通於市面，影響所
    及不僅為個人，國家、社會亦會因此受有極大之損害，足見其為害之鉅，實應嚴
    懲，惟考量被告犯後已坦承犯行，且如前述，上開第一級毒品尚未流入市面即遭
    警查獲，另其雖於八十六年間因傷害案件經法院判處有期徒刑七月確定，並於八
    十七年三月六日入監執行完畢出監，惟其於五年以內未曾受有期徒刑以上刑之宣
    告，有臺灣高等法院被告全國前案紀錄表一紙在卷可稽，顯見其素行尚非不良，
    且其並非主謀，實際亦未獲取二十萬元之報酬等一切情狀，量處如主文所示之刑
    ，以資懲儆。又依被告所犯運輸第一級毒品罪之性質，認有褫奪公權之必要，爰
    依刑法第三十七條第二項規定，併予宣告褫奪公權八年。至扣案之第一級毒品海
    洛因二包（驗後合計淨重一三七四‧○七公克，包裝重七九‧四○公克），應依
    毒品危害防制條例第十八條第一項前段規定，併予宣告沒收銷燬之（該包裝並非
    被告所有，係嗣後警方於查獲十三支捲軸內之海洛因時以該二個塑膠袋集中包裝
    ，然因該塑膠袋之包裝包覆該毒品，其上顯留有該毒品之殘渣，衡情自難與之剝
    離，當應整體視之為毒品，連同該包裝併予宣告沒收銷燬之），鑑驗耗用之第一
    級毒品海洛因既已滅失，自無庸宣告沒收銷燬。再扣案之國畫七幀、國畫捲軸塑
    膠管十三支、國畫捲軸木塞二十六個、裝國畫用紙袋三個，均係該共犯綽號「阿
    勇」之人所有，業據被告供明在卷，且係直接供其運輸第一級毒品海洛因所用之
    物，爰均依毒品危害防制條例第十九條第一項規定，併予宣告沒收之。至被告運
    輸本件毒品，依其與該綽號「阿勇」之男子之約定固可取得二十萬元之報酬，惟
    在被告取得該二十萬元報酬前，業經查獲在案，實際上其並未獲得該二十萬元之
    報酬，自無依毒品危害防制條例第十九條第一項，宣告沒收該二十萬元，及如全
    部或一部不能沒收，以其財產抵償之問題。另扣案之托運行李牌二個（附於警卷
    第十六頁）係吊於被告所攜帶之上開行李箱所用，即便被告未夾帶該第一級毒品
    海洛因，仍須攜帶該行李箱返台，其上亦必有上開托運行李牌，足見依其用途僅
    係用以區別與其他旅客之行李所用，尚難認該托運行李牌係供運輸毒品直接所用
    ，自無從併予宣告沒收，併予敘明。
據上論斷，應依刑事訴訟法第二百九十九條第一項前段、毒品危害防制條例第四條第
一項、第十八條第一項前段、第十九條第一項，懲治走私條例第二條第一項，刑法第
十一條、第二十八條、第五十五條、第五十九條、第三十七條第二項，判決如主文。
本案經檢察官甲○○到庭執行職務。
中      華      民      國      九十三      年    七    月    二十三    日
                                  臺灣高雄地方法院刑事第九庭
                                      審判長法  官  楊  宗  翰
                                            法  官  楊  智  守
                                            法  官  張  茹  棻
右正本證明與原本無異。
如不服本判決，應於判決送達後十日內，向本院提出上訴狀。
                                            書記官  陳  南  瑜
中      華      民      國      九十三      年    七    月    二十七    日
附錄法條：
毒品危害防制條例第四條
製造、運輸、販賣第一級毒品者，處死刑或無期徒刑；處無期徒刑者，得
併科新臺幣一千萬元以下罰金。
製造、運輸、販賣第二級毒品者，處無期徒刑或七年以上有期徒刑，得併
科新臺幣七百萬元以下罰金。
製造、運輸、販賣第三級毒品者，處五年以上有期徒刑，得併科新臺幣五
百萬元以下罰金。
製造、運輸、販賣第四級毒品者，處三年以上十年以下有期徒刑，得併科
新臺幣三百萬元以下罰金。
製造、運輸、販賣專供製造或施用毒品之器具者，處一年以上七年以下有
期徒刑，得併科新臺幣一百萬元以下罰金。
前五項之未遂犯罰之。
懲治走私條例第二條
私運管制物品進口、出口逾公告數額者，處七年以下有期徒刑，得併科新
臺幣三百萬元以下罰金。
以犯前項之罪為常業者，處三年以上十年以下有期徒刑，得併科新臺幣五
百萬元以下罰金。
第一項之未遂犯罰之。
第一項所稱管制物品及其數額，由行政院公告之。
